臺灣臺北地方法院民事裁定
110年度保險小上字第2號
上  訴  人  永豐商業銀行股份有限公司

法定代理人  陳嘉賢  
訴訟代理人  湯景富  
被上訴人    國際康健人壽保險股份有限公司

法定代理人  朱立明  
訴訟代理人  林致珣律師
上列當事人間請求給付保險解約金事件，上訴人對於民國110年3
月30日本院臺北簡易庭110年度北保險小字第2號第一審小額民事
判決提起上訴，本院裁定如下：
    主  文
上訴駁回。
第二審訴訟費用新臺幣壹仟伍佰元由上訴人負擔。
    理  由
按對於小額程序第一審裁判之上訴，非以其違背法令為理由，
  不得為之。提起上訴，上訴狀內應記載上訴理由，表明原判決
  所違背之法令及其具體內容、暨依訴訟資料可認為原判決有違
  背法令之具體事實，民事訴訟法第436條之24第2項、第436條
  之25分別定有明文。是當事人以小額訴訟程序之第一審判決違
  背法令為理由提起上訴時，就原判決如何不適用法規或適用法
  規不當，其上訴狀或理由書應有具體之指摘，並揭示該法規之
  條項或其內容，若係成文法以外之法則，應揭示該法則之旨趣
  ；如依民事訴訟法第469條第1款至第5款所列各款事由提起上
  訴者，其上訴狀或理由書應揭示合於該條款之事實，若小額訴
  訟程序上訴人之上訴狀或理由書未依上述方法表明者，自難認
  已對原判決之違背法令有具體之指摘，其上訴即不合法（最高
  法院71年台上字第314號裁判意旨及民事訴法第436條之32第2
  項規定參照）。又依民事訴訟法第436條之32第2項規定，第46
  9條第6款之判決不備理由或理由矛盾之當然違背法令於小額事
  件之上訴程序並不準用，是小額事件中所謂違背法令，並不包
  含認定事實錯誤、取捨證據不當或就當事人提出之事實或證據
  疏於調查或漏未斟酌之判決不備理由情形。又上訴不合法者，
  第二審法院應依同法第436條之32第2項準用第444條第1項規定
  ，以裁定駁回之。
本件訴外人李佩瑛前積欠上訴人新臺幣（下同）6131元（下稱
  系爭債權），經上訴人向本院民事執行處聲請就李珮瑛對於被
  上訴人依保險契約得請領之保險金給付、已得領取之解約金及
  現在存在之保單價值準備金等債權為強制執行，經本院執行處
  受理（案列：109年司執字第72017號，下稱系爭執行事件），
  並於民國109年7月14日對被上訴人核發扣押命令（下稱系爭扣
  押命令），被上訴人於109年7月28日函覆本院執行處李珮瑛於
  被上訴人持有之有效保險契約為康健人壽新家有意保定期保單
  （保單號碼：TWAB745310）（下稱系爭保險契約），迄至系爭
  扣押命令到達日即109年7月16日之保單解約金為1萬3205元（
  下稱系爭解約金）後，本院執行處於109年9月9日向被上訴人
  核發支付轉給命令（下稱系爭支付轉給命令），命被上訴人將
  李珮瑛之系爭保險契約保單價值準備金債權終止後，將系爭解
  約金支付轉給予上訴人。詎料，被上訴人於109年9月26日以系
  爭保險契約之終止權屬一身專屬權，系爭保險契約尚未經債務
  人李珮瑛解除，且上訴人亦不得代位行使終止權為由，向執行
  處聲明異議。惟系爭保險契約之保險金為單純之金錢給付，並
  非生命之代替物，自為要保人之財產，且系爭保險契約之終止
  權並非要保人之一身專屬權，又執行機關係基於換價取償之目
  的核發系爭扣押命令及系爭支付轉給命令，使債務人喪失對該
  債權之處分權，為換價程序之必要行為，並非依民法第242條
  代位債務人李珮瑛行使終止權，故被上訴人有將系爭解約金依
  系爭支付轉給命令給付予上訴人之義務，爰依強制執行法第12
  0條第2項規定，請求被上訴人給付上訴人6131元，及自96年11
  月7日起至清償日止，按週年利率15%計算之利息。原審駁回上
  訴人之訴，上訴人不服原判決提起上訴。
上訴意旨略以：上訴人於原審主張系爭保險契約之終止權非要
  保人之一身專屬權、要保人具有保單價值準備金之實質權利、
  執行法院得依強制執行法解約換價等爭點，並提出相關判決佐
  證，原審未說明不採用上訴人前開主張之理由，即原判決不備
  理由，依民事訴訟法第469條第6款規定，原判決違背法令等語
  ，並聲明：㈠原判決廢棄。㈡前項廢棄部分，被上訴人應給付上
  訴人6131元，及自96年11月7日起至清償日止，按週年利率15％
  計算之利息與訴訟費用1049元㈢第一、二審訴訟費用均由被上
  訴人負擔。
經查，觀諸本件上訴理由應係指謫原判決不備理由，惟揆諸前
  揭說明，小額程序上訴不得以不備理由為由指摘原判決違背法
  令，是上訴人據此為上訴理由，即難認其上訴合法，又上訴人
  復未具體敘明原判決有何不適用法規或適用法規不當之情，是
  上訴人提起本件上訴，未具備上訴之合法程式，本院毋庸命其
  補正，逕以裁定駁回之。
本件第二審上訴繳納之裁判費用為1500元，爰依民事訴訟法第4
  36條之32第1項準用同法第436條之19第1項之規定，確定本件
  上訴之訴訟費用額為1500元。
據上論結，本件上訴為不合法，爰裁定如主文。
中　　華　　民　　國　　110 　年　　10　　月　　29　　日
                  民事第五庭     審判長  法  官  匡偉 
　　　　　　　　　　　　　　
　　　　　　　　　　　　　　　　         法  官  蔡牧容 
　　　　　　　　　　　　　　
　　　　　　　　　　　　　　　　         法  官　何佳蓉
以上正本係照原本作成。
本裁定不得抗告。　　　　　　
中　　華　　民　　國　　110 　年　　10　　月　　29　　日
                                         書記官　陳立俐